最高法院刑事判決　　　　　　九十四年度台上字第四一一六號
　　上　訴　人　甲○○
　　　　　　　　　　　　4段4.
　　選任辯護人　劉鴻基律師
上列上訴人因殺人未遂等罪案件，不服台灣高等法院台中分院中
華民國九十一年十月一日第二審判決（九十一年度上訴字第六八
六號，起訴案號：台灣彰化地方法院檢察署民國九十年度偵字第
七一八二、八二一一、八二五四號），提起上訴，本院判決如下
：
    主  文
上訴駁回。
    理  由
一、殺人未遂部分：
按刑事訴訟法第三百七十七條規定，上訴於第三審法院，非以判
決違背法令為理由，不得為之。是提起第三審上訴，應以原判決
違背法令為理由，係屬法定要件。如果上訴理由狀並未依據卷內
訴訟資料，具體指摘原判決不適用何種法則或如何適用不當，應
認其上訴為違背法律上之程式，予以駁回。本件原判決認定上訴
人甲○○因蔡茂松（業經判處罪刑確定）之同學卓志青，遭紅鷹
釣魚場老闆陳瑞欽之子陳琮琪毆打，欲替不知情之卓志青討回公
道，於民國九十年十月二十七日二十二時許，應允蔡茂松之邀約
，一同前往理論。上訴人遂駕駛Ｒ八－一二六一號自小客車，搭
載蔡茂松，先至彰化縣彰化市○○路○段三二五巷三三弄三九號
蔡茂松住處，由蔡茂松取出具有殺傷力之制式九○手槍一把、子
彈數發及另一把亦有殺傷力之制式手槍（型號不詳），均在車行
途中上膛，再至彰化縣彰化市○○路○○路邊，搭載林奇立（另
案審理中）。三人共同持有上開槍彈，並一同前往同市○○路○
段三○九號紅鷹釣魚場。途中，蔡茂松將其中制式九○手槍一把
交給林奇立，至紅鷹釣魚場外約一百公尺處，由蔡茂松在車內持
制式手槍伸出車窗先對空鳴槍三發示警，上訴人明知蔡茂松所持
手槍具有殺傷力，仍與蔡茂松、林奇立共同基於殺人之不確定故
意之犯意聯絡，於當日二十三時三十五分許，將車駛入紅鷹釣魚
場內，由蔡茂松命上訴人叫出正在睡覺之陳瑞欽，而陳瑞欽與妻
子陳芳雲出來後，蔡茂松再持槍抵住陳瑞欽腹部及臉部等處，因
槍枝遭擊發，子彈貫穿陳瑞欽臉頰，致陳瑞欽頭部流血倒地，幸
經送醫急救始幸免於死。惟陳瑞欽仍受有顏面骨骨折併顏面穿刺
傷等傷害，上訴人等人相偕駕車離去，嗣經警查獲等情。因而撤
銷第一審關於上訴人此部分不當之判決，改判論處上訴人共同殺
人未遂罪刑。已綜核全部卷證資料，詳加斟酌論斷，敘明其所憑
之證據及認定之理由，並就上訴人所辯，不知道蔡茂松有持槍，
途中蔡茂松拿出來才知道，蔡茂松說是嚇他而已，無殺人故意；
其因蔡茂松有槍在身，不敢反抗，與之並無共同犯意云云，認係
畏罪飾卸之詞，不足採信，詳予指駁說明。而共犯蔡茂松當時係
以制式手槍抵住被害人陳瑞欽腹部及臉部等處，其將子彈上膛並
開保險，明知隨時有觸發之可能，應有殺人之不確定故意。而上
訴人在車行途中見蔡茂松將二把手槍上膛，仍駕車至紅鷹釣魚場
前，又見蔡茂松對空鳴槍，即知其所持手槍具有殺傷力，且明知
共犯蔡茂松執意尋仇，仍載其入內，上訴人更於蔡茂松以槍枝比
劃時，嗆聲係前去尋仇，足證上訴人與蔡茂松、林奇立具有殺人
不確定故意。另上訴人於原審審理既坦承並未遭強迫，亦難認上
訴人係遭共犯蔡茂松強暴脅迫始一同前往，亦經於判決中析論綦
詳。俱有卷存之證據資料可資覆按，從形式上觀察，並無判決理
由不備及查證未盡之違法情形存在。又證據之取捨及證明力之判
斷，俱屬於事實審法院之職權，其取捨判斷苟不違背經驗法則或
論理法則，即不生判決違背法令之問題。原判決係依憑上訴人之
供述，被害人陳瑞欽之陳述，證人陳琮琪、陳芳雲、卓志青之證
述，卷附照片十四幀、現場平面圖及彰化基督教醫院之診斷證明
書各一紙，扣案之制式九○手槍一把（含彈匣）、子彈三發（均
已試射）、彈殼三顆、手稿及牛皮紙袋一只等證據，資為認定犯
罪事實之依據。而上開扣案之槍彈，經送鑑定結果，認係奧地利
ＧＬＯＣＫ廠一九Ｃ型口徑九ＭＭ制式手槍，槍管內具陸條右旋
來復線，機械性能良好，認具殺傷力；制式九○子彈三發，認均
係口徑九ＭＭ制式子彈，具殺傷力，有內政部警政署刑事警察局
九十年十一月二十八日刑鑑字第二一三一二九號鑑驗通知書附卷
可稽。而制式九○彈殼三顆，均認係已擊發之口徑九ＭＭ制式彈
殼，經比對結果，其彈底紋痕特徵均相吻合，認係由同一槍枝所
擊發，但經與上述扣案槍枝試射彈殼比對結果，其彈底紋痕特徵
不相吻合，認非由該槍所擊發，亦有前揭鑑驗通知書在卷可證。
惟參酌上訴人及證人陳琮琪、陳芳雲於警詢中之供述，及上述彈
殼非由同一把槍枝擊發之鑑定報告，上訴人除共同持有扣案之制
式九○手槍一把外，尚另持制式手槍一把前往現場，堪可認定。
至被害人陳琮琪及證人陳芳雲於偵查中所為上訴人當時所持之物
不知是否為槍部分之陳述，乃屬迴護之詞，應以警詢時所述較為
可採。亦經於理由內詳予論述【見原判決理由二─（一）】。是
其證據之取捨判斷並不違背經驗法則或論理法則，自不得任指判
決違法，亦無另行傳訊共犯蔡茂松、林立奇到庭為證之必要。上
訴意旨純屬對事實審法院已經調查說明之事項或採證認事職權之
適法行使，徒憑己見，重為事實上之爭辯或任意指摘，自不足據
以辨認原判決已具備違背法令之形式。另原判決認上訴人係基於
殺人之不確定故意，共同參與本件犯行，並詳敘其所憑證據及認
定之理由，已如前述，其理由欄所載「槍枝走火所致」云云係引
述上訴人之辯解，上訴人執此謂原判決有理由矛盾之違法，顯未
依卷內訴訟資料，具體指摘，難認係適法之第三審上訴理由。綜
上所述，應認本件上訴違背法律上之程式，從程序上予以駁回。
二、妨害自由部分：
按刑事訴訟法第三百七十六條所列各罪之案件，經第二審判決者
，不得上訴於第三審法院，此觀該法條之規定自明。上訴人妨害
自由部分，原判決係撤銷第一審關於上訴人此部分不當之判決，
依刑法第三百零四條第一項之規定，改判論處上訴人共同以脅迫
使人行無義務之事罪刑，查該罪名係刑事訴訟法第三百七十六條
第一款之案件，既經第二審判決，自不得上訴於第三審法院，上
訴人就此部分猶復一併提起上訴，顯為法所不許，應予駁回。
據上論結，應依刑事訴訟法第三百九十五條前段，判決如主文。
中　　華　　民　　國　九十四　年　　八　　月　　四　　日
                      最高法院刑事第三庭
                          審判長法官  紀　俊　乾
                                法官  黃　正　興
                                法官  劉　介　民
                                法官  陳　東　誥
                                法官  黃　一　鑫
      本件正本證明與原本無異
                                      書  記  官
中　　華　　民　　國　九十四　年　　八　　月　　八　　日
                                                      Ｃ
